【裁判字號】    89,訴,667
【裁判日期】    900319
【裁判案由】    返還買賣價金
【裁判全文】
臺灣新竹地方法院民事判決  八十九年度訴字第六六七號
    原      告  甲○○
    被      告  乙○○
    訴訟代理人  徐國楨律師
                曾能煜律師
右當事人間請求返還買賣價金事件，本院判決如左：
    主    文
被告應給付原告新台幣壹佰萬元及自民國八十九年十月二十一日起至清償日止，按年
息百分之三計算之利息。
訴訟費用由被告負擔。
    事    實
甲、原告方面：
  一、聲明：被告應返還買賣土地價款新台幣一百萬元，及自民事補充起訴狀繕本送
            達被告翌日起至清償日止，按年息百分之三計算之利息。
  二、陳述：
    （一）坐落新竹縣竹東鎮○○○段二○○之三五號土地面積七四四平方公尺，原
          係廖錦富所有，後該筆土地劃編為科學園區工業用預定地，由原告委請訴
          外人（土地代書徐能吉）辦理廖榮相、廖榮堡、廖榮俊、廖榮添等四兄弟
          繼承登記，並由原告以新台幣（下同）三百萬元承買其土地未來徵收權益
          ，原告與廖榮相等四兄弟即於民國七十九年三月間在新竹縣竹東鎮○○路
          徐能吉代書事務所訂立買賣契約，依此由廖榮相等四兄弟開具商業本票面
          額一千三百萬之債權，言明其就前揭土地之繼承持分任由原告處分，待日
          後科學園區徵收發放土地價款和配地無論若干，一切權益概由原告領取，
          原告並於同年三月十日交付訂金十萬元予廖榮相等四兄弟。
    （二）七十九年三月二十六日，賣方廖榮相之母因病逝世，急需一筆喪葬費用，
          惟因原告自身經濟不敷支給，故轉而與被告商議共同出資各一百五十萬元
          ，經被告同意並於同年三月二十七日交付五十萬元予原告轉交賣方，由原
          告開立親筆之立據乙張，由賣方廖榮相、廖榮俊、廖桂財簽收後交被告收
          執。後廖榮相等四兄弟於七十九年五月間，收到稅捐機關核發之免徵增值
          稅單，並再向原告要求給付四十萬元購買中古汽車，當時原告所有坐落桃
          園縣平鎮市○○路房地以六百五十萬元售予中壢市分局刑事組警員張昭松
          ，張昭松實付七百二十萬元，部分是仲介費，因該付款期日未能配合原告
          給付廖榮相之買賣價金，故原告始於七十九年五月間向被告借取支票二張
          ，票是原告和廖榮相一起到被告眼鏡行店裡拿的，面額分別為二十五萬元
          及十五萬元，原告將之交予廖榮相，於支票屆期日因廖榮相怕票款沒有軋
          ，原告即與廖榮相一起親交被告四十萬元兌付款，原告的錢即是賣掉前揭
          房地所得價款，如果這二張票不是向被告借的，為何被告沒有要求開立收
          據，原告亦否認被告曾在同年五月十二日交付原告現金五十萬轉交地主，
          若是這樣，被告應保有原告開立之收據。
    （三）本件從七十九年三月十日原告交付廖榮相十萬元後，至同年五月三十日止
          ，被告與原告已共同出資各五十萬元，惟因本件買賣是科學園區預定徵收
          範圍權利，故被告在未取得任何憑證保障前，即藉故推託不再付與賣方尾
          款，依此後續尾款均由廖榮相等兄弟來原告開設之哈林舞廳領取，原告共
          計支付一百萬元，直至賣方廖榮相等四兄弟取得繼承土地所有權狀交予原
          告之後，被告為保固其出資五十萬元權益，向原告提議以廖榮相等四兄弟
          所開具之本票面額一千三百萬元予以查封，故原告才將賣方交付之買賣契
          約書及土地所有權狀全部悉數交予被告保管。
    （四）於本件買賣契約解除，交涉土地返還賣方時，原告從中與廖榮堡協調，被
          告部分由被告之子張誌益出面，協調結果為廖家兄弟給付原告及被告總共
          一百五十萬元，當時因為土地是被告聲請查封，故約定錢全部付給被告，
          再由被告將原告部分交付予原告，廖榮堡當時付二十萬元現金給被告，由
          原告親筆撰寫查封撤銷狀，張誌益代被告捺印後，交由原告持向新竹地方
          法院撤銷查封，之後廖榮堡又支付一百萬元現金及面額各為十五萬元本票
          二張予被告。
    （五）原告與被告曾於八十年間，除本件買賣外，另合夥共同出資七百五十萬元
          ，向訴外人林秋成購買新竹縣竹東鎮○○○段某號面積四百一十坪之土地
          ，被告僅出資二百八十五萬元，至八十一年初，產權尚未移轉登記前，原
          告將上開土地以九百萬元轉賣予竹東鎮仁泰汽車行負責人何信浪，被告則
          堅持欲分得一半價金，雙方爭執後，被告惱羞成怒稱將檢舉原告盜賣國有
          土地，原告意恐東窗事發，只得將賣得價金悉數給予被告，被告食髓知味
          ，竟另要求原告將坐落新竹縣新豐鄉○○○段某號面積五百八十坪土地無
          償贈與被告，於本件訴訟被告指陳係原告自願將全部債權無償讓與被告，
          此為被告對本件訴訟張冠李戴混淆不清。
    （六）兩造合夥關係在地主把錢交還被告，被告拒不交付原告部分予原告時，原
          告即當場表示終止合夥關係。
  三、證據：提出土地登記謄本四份、存證信函、收據影本、地價稅繳款書影本各一
            份為證，並聲請訊問證人廖榮相、廖榮添、廖榮堡、廖榮俊、廖桂財。
乙、被告方面：
  一、聲明：
    （一）原告之訴駁回。
    （二）如受不利判決，願供擔保免為假執行。
  二、陳述：
    （一）本件緣於七十九年間，兩造約定各出資一百五十萬元，向訴外人廖榮堡等
          四兄弟購買坐落新竹縣竹東鎮○○○段二○○─三五號土地，被告先後出
          資一百四十萬元，本件被告出資情形如下：
          1交付面額十五萬元、二十五萬元支票二張予原告轉交地主。
          2於七十九年五月十二日交付原告現金五十萬元予原告轉交地主。
          3於七十九年三月二十七日由被告交付現金五十萬元予廖榮相兄弟。
          而原告僅出資四十六萬七千元，原告於起訴狀主張其已出資一百萬元，被
          告出資五十萬元云云，顯與事實不符。
    （二）本件承買土地之價款多由被告支付，故承買土地之所有權狀及印鑑證明悉
          由被告保管，因被告無自耕能力，故前開土地無法辦理移轉登記。本件於
          原告、被告共同出資買受前揭土地期間，因原告涉及盜賣國有土地，為法
          院追緝，其恐被告出庭指述，乃向被告聲稱已無能力支付應分擔額部分，
          願將全部債權無償讓與被告，原告就此雖辯稱係另一筆土地，非本件係爭
          土地，然查原告所稱另一筆合夥土地二人分別出資數百萬元，本件縱依原
          告所稱其出資一百萬元，原告豈可能捨棄較高數百萬元債權，卻保留本件
          小額債權。待至八十九年七、八月間，原告前來被告之子張誌益經營之亞
          洲眼鏡行，提議以上揭土地權狀持向銀行貸款五百萬元，再依二人出資比
          例分配貸得款項，被告認以此方式獲取出資利潤有欠厚道，並將衍生其他
          民事糾紛，未予同意，嗣於八十九年某日，原告突至被告之子張誌益經營
          之上開眼鏡行，向被告之子陳稱，地主廖榮堡兄弟委其出面協商前開土地
          處理事宜，原告建議向地主開價一百八十萬元作為啟封代價，待取得該款
          項後，由被告取得一百五十萬元，被告則須支付原告三十萬元仲介車馬費
          用，此有證人姜志弘在場可資證明，未幾，原告及另一地主委派之男子前
          來，僅提出五十萬元票據，張誌益拒收該票據，隨即提出取回自己之投資
          款（一百四十萬元）及貼補利息損失（十萬元）共計一百五十萬元，即將
          權狀、印鑑證明返還，至原告與地主間之債權債務則由其自行解決，雙方
          因此達成協議，被告遂將權狀返還地主。我們的部分契約有解除，但是原
          告的部分有無解除我不清楚，我們並沒有收受原告的錢轉交給地主，事後
          也沒有收到地主退還給原告的錢。
    （三）庭提附件一係原告平日所記，其上所載之「姚付五十萬」，係被告於七十
          九年五月十二日自新竹市第一信用合作社被告二六二○七號活期儲蓄存款
          帳戶內提出交付原告，即附件二所記之「一信支出五十萬元給甲○○」，
          故附件一之五十萬元與附件二之五十萬元係被告交付之兩筆不同款項，原
          告主張係同一筆款項，與事實即有未合。附件一所載「姚付票十五萬」、
          「姚付票二十五萬」，原告事後並未給付被告四十萬元，概原告自承當時
          自身經濟不敷支給，豈可能先向被告借票，再於數日後給付被告四十萬元
          ，另原告主張事後自行給付地主一百萬元，更屬無稽，茍其有支付能力，
          何須央請被告共同出資，又如原告事後有給付被告票款四十萬元，何以於
          附件一內未見此部份記載。
    （四）本件茍如原告主張伊出資一百萬元，被告出資五十萬元，何以原告會向地
          主聲稱共出資一百八十萬元，核與其於本案主張之二人出資情形不合，是
          其所稱個人支出資情顯有不實，另證人廖榮堡證稱伊交付一百三十萬元現
          金予被告之子時，原告在場，茍其中原告尚有分配請求權，原告豈可能任
          由被告之子全數取走而未曾提出任何異議，且本件若如原告所言，二人已
          出資一百五十萬元，取回之一百五十萬元包括原告之出資款，此與常理顯
          有未合，蓋本件買賣已逾十年，且證件悉在被告手上，土地復為被告查封
          ，被告自不可能只取回一百五十萬元而事後仍須將原告部份分配予原告，
          是必為被告要求自己取得一百五十萬元作為啟封代價，始與常情相符，退
          萬步言，縱認被告只出資五十萬元，於十年後要求三倍之金額，亦符常情
          ，是被告抗辯當時取回之一百五十萬元於洽商時已聲明屬被告一人所有，
          應可採信。
    （五）兩造間的合夥關係，應該在原告之前盜賣國有土地逃亡前，將合夥的權利
          贈與給被告時，合夥關係就已經消滅。
  三、證據：提出收單據、收據、收支表、錄音帶譯文影本各一份為證，另聲請訊問
            證人張誌益、姜志弘。
丙、本院依職權函查被告乙○○於新竹市第一信用合作社開立，帳戶號碼為：二六二
    ○七號之活期儲蓄存款帳戶，自七十九年一月至同年七月底止之交易紀錄。
    理    由
一、原告主張：其於民國七十九年三月間，與訴外人廖榮相、廖榮堡、廖榮俊、廖榮
    添等四兄弟就渠等繼承自廖錦富，坐落新竹縣竹東鎮○○○段二○○之三五號面
    積七四四平方公尺之土地，以價金三百萬元達成買賣協議，並即交付訂金十萬元
    予賣方，因該土地係劃編為科學園區工業用預定地，原告遂與渠等約定由廖榮相
    等四兄弟開具商業本票面額一千三百萬之債權，言明其就前揭土地之繼承持分任
    由原告處分，待日後科學園區徵收發放土地價款和配地無論若干，一切權益概由
    原告領取，嗣因原告自身經濟不敷支給，故轉而與被告商議共同出資各一百五十
    萬元合夥承買上開土地，經被告同意並於同年三月二十七日交付五十萬元予原告
    轉交賣方，由原告開立親筆之立據乙張，並經賣方廖榮相、廖榮俊、廖桂財簽收
    後交被告收執，同年五月間，原告另向被告借取面額分別為十五萬元及二十五萬
    元之支票二張交予廖榮相，於該二張支票屆期日前，原告即以現金四十萬元歸還
    該筆借款，至同年五月三十日止，原、被告雙方各計出資五十萬元，後續尾款均
    由原告支付，原告共計支出一百萬元價金，因本件買賣是科學園區預定徵收範圍
    權利，故被告在未取得任何憑證保障前，即藉故推託不再付與賣方款項，被告為
    保固其出資五十萬元權益，向原告提議以廖榮相等四兄弟所開具之本票面額一千
    三百萬元予以查封，原告即將賣方交付之買賣契約書及土地所有權狀全部悉數交
    予被告保管，並由被告辦理查封，惟因嗣後該筆土地未受徵收，被告即不同意續
    付買賣價金，出賣地主亦不同意辦理過戶，遂由原告從中協調，買賣雙方最後達
    成解除契約之協議，因土地係由被告辦理查封，故雙方約定由賣方給付被告一百
    五十萬元，原告部份之退款再由被告轉交予原告，並原告代被告辦理啟封事宜，
    惟嗣後被告竟拒不返還原告出資之一百萬元予原告，原告當場即表示終止合夥關
    係，爰請求被告返還買賣價金一百萬元及自民事補充起訴狀繕本送達被告翌日起
    至清償日止，按年息百分之三計算之利息等語。被告則以：本件合夥買賣被告共
    計出資一百四十萬元，其中包括原告將被告簽發面額分別為十五萬及二十五萬之
    支票二張轉交賣方後，並未返還被告之現金四十萬元，而原告僅出資四十六萬七
    千元，因承買土地之價金多由被告支付，故土地之所有權狀及印鑑證明悉由被告
    保管，嗣後於原告、被告共同出資買受前揭土地期間，因原告涉及盜賣國有土地
    ，為法院追緝，其恐被告出庭指述，乃向被告聲稱已無能力支付應分擔額部分，
    願將全部債權無償讓與被告，待至八十九年七、八月間原告突至被告之子張誌益
    經營之亞洲眼鏡行，向被告之子陳稱，地主廖榮堡兄弟委其出面協商前開土地處
    理事宜，原告建議向地主開價一百八十萬元作為啟封代價，待取得該款項後，由
    被告取得一百五十萬元，被告則須支付原告三十萬元仲介車馬費用，張誌益拒絕
    後，提出取回自己之投資款（一百四十萬元）及貼補利息損失（十萬元）共計一
    百五十萬元，即將權狀、印鑑證明返還，至原告與地主間之債權債務則由其自行
    解決，雙方因此達成協議，被告遂將權狀返還地主。退萬步言，縱認被告只出資
    五十萬元，於十年後要求三倍之金額，亦符常情，兩造間的合夥關係，應該在原
    告之前盜賣國有土地逃亡前，將合夥的權利贈與給被告時，合夥關係就已經消滅
    ，原告之請求即無理由等語，資為抗辯。
二、原告主張其於七十九年間與被告合夥，協議各出資一百五十萬元，共同向訴外人
    廖榮相、廖榮堡、廖榮俊、廖榮添等四兄弟購買坐落新竹縣竹東鎮○○○段二○
    ○之三五號面積七四四平方公尺土地之日後徵收發放土地價款和配地，並由廖榮
    相等四兄弟開具面額一千三百萬元之本票交予原告，嗣後被告為保全其債權，遂
    持該本票就上開土地辦理查封，於八十九年間該筆土地未受徵收，被告即不同意
    續付買賣價金，出賣地主亦不同意辦理過戶，惟因被告業已持前揭本票辦理本件
    買賣土地之查封，遂由原告從中協調，買賣雙方最後達成解除契約之協議，於賣
    方給付被告一百五十萬元後，由被告將買賣土地之所有權狀即印鑑證明返還賣方
    ，並委請原告辦理上開土地之啟封事宜等情，業據其提出上開土地之登記謄本為
    證，並經證人即土地出賣人廖榮相、廖桂財、廖榮堡、被告兒子張誌益等人於本
    院審理時結證屬實，且為被告所不爭，堪信屬實。
    被告雖辯稱：本件買賣被告先
    後出資一百四十萬元，原告僅出資四十六萬七千元，於原告、被告共同出資買受
    前揭土地期間，因原告涉及盜賣國有土地，為法院追緝，其恐被告出庭指述，乃
    向被告聲稱已無能力支付應分擔額部分，願將全部債權無償讓與被告，迨至買賣
    雙方解除契約，被告之子張誌益提出取回自己之投資款（一百四十萬元）及貼補
    利息損失（十萬元）共計一百五十萬元，即將權狀、印鑑證明返還，至原告與地
    主間之債權債務則由其自行解決，雙方因此達成協議，被告遂將權狀返還地主，
    縱認被告只出資五十萬元，於十年後要求三倍之金額，亦符常情，而兩造間的合
    夥關係，應該在原告之前盜賣國有土地逃亡前，將合夥的權利贈與給被告時，合
    夥關係就已經消滅云云，並提出收據、計帳單、收支表影本及舉證人張誌益為證
    ，惟查：
  （一）就原、被告間為承買前揭土地受徵收補償之權利所實際支出價金部分，經本
        院訊問證人即土地出賣人廖榮堡、廖桂財、廖榮相等人，廖榮相結稱：「‧
        ‧‧‧他們前後共交給我們一百五十多萬元，第一次原告是拿十萬元的訂金
        ，‧‧‧‧我記得原告交給我的票，是用被告的票，我記得曾拿過一張二十
        幾萬元的票，我拿去買車，還有一張十幾萬元，也是我拿的，‧‧‧‧後來
        我記得我還有何原告去被告家中，原告還給被告四十萬元現金，因為原告向
        被告借錢，借他開的銀行票‧‧‧‧我還記得被告也曾經拿五十萬元或四十
        萬元的現金給我，我還有簽收，其他都是原告交給我的」、「（問：兄弟間
        誰對於交付錢的事情最清楚）我最清楚」、「（問：被告交了五十萬元以後
        ，有沒有另外交給你五十萬元）沒有」、「（問：原告共交了多少錢給你）
        ‧‧‧‧以後他陸續交錢，都是交給另外的哥哥廖榮堡，我就不知道了，交
        過我手的總共有一百萬元，陸陸續續還有五十萬元，應該是由其他的兄弟經
        手」，廖桂財則稱：「‧‧‧‧在我母親過世的第二天，原告交給我們五十
        萬元，當天被告有沒有來我們家，我不知道，當時五十萬元原告是拿來我家
        給我的」，另一證人廖榮堡證稱：「附件一（即原告列載之單據）在票款之
        後所列的小額款項，我們確實有收到，都是原告付的，付款方式有現金，其
        中十萬元及賓果卷是拿給廖桂財」，復參酌原告提出之收據及被告所提原告
        列載之單據等證據，足認原告主張之原、被告共同給付予土地出賣人之一百
        五十萬價金中，原告出資一百萬元，被告僅出資五十萬元等情，堪信屬實，
        被告雖另辯以，原告借取轉交出賣人，面額分別為十五萬元及二十五萬元之
        票據二張，事後並未返還，及被告曾於七十九年五月十二日交付原告現金五
        十萬元予原告轉交地主云云，並舉人及被告之子張誌益為證，惟依本院依職
        權函查被告乙○○於新竹市第一信用合作社開立，帳戶號碼為：二六二○七
        號之活期儲蓄存款帳戶，自七十九年一月至同年七月底止之交易情形，並無
        金額五十萬元之提領紀錄，被告亦未提出證據證明原告曾收受該筆五十萬元
        款項，證人廖榮相復否認曾於上開日期收受被告交付之五十萬元現金，則自
        難僅憑被告提出其自行登錄之收支表即證明付款之事實，另被告雖亦否認原
        告曾經返還金額共計四十萬元之票款，然原告之主張既經證人廖榮相證述屬
        實，則其主張還款之事實即可採認，另證人張誌益雖證稱：「‧‧‧‧但是
        出錢的經過細節我不清楚，但是數額從我整理的資料，我們大約出了一百四
        十萬元」，然該證人係被告之子，與被告關係密切，且其並未實際參與買賣
        ，僅係單從被告方面自有之書面資料來推論其既有出資額度，其供述之可信
        度較為薄弱，復與實際參與買賣之出賣人廖榮相、廖榮堡、廖桂財等人前揭
        證述內容不符，故原告所廖主張原、被告共同給付予土地出賣人之一百五十
        萬價金中，原告出資一百萬元，被告僅出資五十萬元之事實，應堪採信。
  （二）被告雖另抗辯原告曾無償讓與出資額部份予被告，然當事人主張有利於己之
        事實者，就其事實有舉證之責任，民事訴訟法第二百七十七條第一項定有明
        文，此一規定於原、被告主張有利於己之事實時，皆有其適用（最高法院十
        八年度上字第二八五五號判例可資參照），故被告前揭抗辯既經原告認係另
        一買賣而加以否認，被告自應負舉證責任以實其說，惟被告對此部份尚未能
        提出任何證據，其抗辯原告曾無償讓與出資額部份予被告之事實即尚不足採
        信。
  （三）另就賣方於返還買賣價金一百五十萬予被告之約定部分，原告主張協調結果
        為廖家兄弟給付原告及被告總共一百五十萬元，當時因為土地是被告聲請查
        封，故約定錢全部付給被告，再由被告將原告部分交付予原告，經本院訊問
        證人廖榮堡證稱：「‧‧‧‧今年前幾個月，我去找原告，我說既然錢沒有
        付清，我們把錢退給你們，你們把所有權狀拿給我們，請被告去撤銷查封，
        當時是由被告的兒子及原告和我三人談，因為是被告的名義查封，所以我們
        把錢退給被告，當時原告也有表示部份的款項應該要退給他，我說我不管，
        誰查封的我就退給他，我有問原告你出的錢怎麼辦，他說他再和被告算，我
        付了一百二十萬的現金，後來又開了二張本票，總共一百五十萬元給被告，
        被告去撤銷的時候，我先付二十萬的現金，後來才又付一百萬元的現金及二
        張本票，當時雙方的契約都表示解除，被告的兒子將權狀還給我」，被告則
        抗辯當時協議內容係被告之子張誌益提出取回自己之投資款（一百四十萬元
        ）及貼補利息損失（十萬元）共計一百五十萬元，即將權狀、印鑑證明返還
        ，至原告與地主間之債權債務則由其自行解決云云，並舉證人張誌益證稱：
        「‧‧‧‧原告當時提議不然把我們付給賣方的一百八十萬要回來，不然就
        繼續付一百二十萬元給他們，我就想那我的部份就要回二百五十萬，其他部
        份就原告和賣方處裡，但是經過原告和賣方談，他們認為我的要求不合理，
        我就降價說我要回一百五十萬元，我自己的部份，原告就答應和對方談，談
        回來他說他自己的部份他要回三十萬元，所以總共可以和對方要回一百八十
        萬元，‧‧‧‧我就去辦理撤銷，結果廖榮堡果真有拿二十萬元給我們，後
        來廖榮堡就有再拿二張五十萬元的銀行本票以及他個人三十萬元的本票（各
        十五萬元）給我，當時原告、陳煥勳、姜志弘都在」，證人張誌益就廖榮堡
        返還一百五十萬元價金付款方式部份之供述與價金返還人廖榮堡證述內容不
        符，另就原告主張買賣土地查封之撤銷係由原告辦理之事實，業經本院調閱
        撤銷查封狀當庭勘驗並提示被告，被告訴訟代理人陳稱：「看起來相似」而
        不加爭執，此有本院八十一年度執字第五八一號民事執行卷附卷可稽，是撤
        銷買賣土地之查封係由原告辦理之事實應勘採認，此亦與張誌益上開陳稱係
        由其辦理撤銷查封之內容有異，則張誌益證述內容之可信度即值存疑，另一
        證人姜志弘亦證稱：「‧‧‧‧我記得看過一次的情形，是廖榮堡、原告和
        我一起去找被告的兒子，由廖榮堡交付被告的兒子將近現金一百萬元，原告
        當時也在場，被告的兒子拿了錢要走，原告有表示說他也要一起分錢」、「
        （問：有無聽原告向被告表示說項第主要回一百八十萬元，其中一百五十萬
        元給被告的兒子，另三十萬元是原告的仲介費佣金）這我不清楚」，足認應
        以原告之主張較值採信，被告雖另提出張誌益與姜志弘之錄音帶譯文質疑證
        人姜志弘於本院審理時供述不實，然綜觀整份譯文，僅足以證明張誌益於協
        議時確曾要求取回一百五十萬元，其餘原告部份要原告自行與廖榮堡解決，
        並不能顯示最後確實達成協議之內容為何，且證人於本院作證，除有特殊情
        形外皆須經具結程序，其證言可信度自較於法庭外之陳述為高，準此，原告
        主張協調結果為廖家兄弟給付原告及被告總共一百五十萬元，當時因為土地
        是被告聲請查封，故約定錢全部付給被告，再由被告將原告部分交付予原告
        之事實應堪採信。
  （四）末就合夥關係之消滅時點部分，原告主張兩造合夥關係在地主把錢交還被告
        ，被告拒不交付原告部分予原告時，原告即當場表示終止合夥關係，被告訴
        訟代理人則抗辯兩造間的合夥關係，應該在原告之前盜賣國有土地逃亡前，
        將合夥的權利贈與給被告時，合夥關係就已經消滅。惟被告所執原告曾將合
        夥權利讓與被告之事實因未能舉證而不足採信已如前述，被告復自認合夥關
        係已經終止之事實，則本件兩造間之合夥關係於買賣契約解除時，已由兩造
        合意終止之事實應足採認。
三、綜上所述，被告所辯尚無足採，原告主張就上開土地出賣人廖榮堡因解除買賣契
    約，返還被告乙○○之一百五十萬元價金中，其有一百萬元之出資，且於廖榮堡
    返還價金予被告時，原告甲○○與被告乙○○之合夥關係已合意終止，並經原告
    表明將出資取回之事實，應信為真實，從而被告拒不返還該一百萬元即屬無法律
    上之原因而受利益致原告受損害，原告依此請求被告返還買賣價金一百萬元及自
    民國八十九年十月二十一日起至清償日止，按年息百分之三計算之利息，即屬正
    當，應予准許。
四、本件事證已臻明確，兩造其餘攻擊防禦方法，經審酌與本件判決結果不生影響，
    爰不一一論述，併此敘明。
五、據上論結，本件原告之訴為有理由，依民事訴訟法第七十八條，判決如主文。
中      華      民      國    九十      年      三      月     十九     日
                                  臺灣新竹地方法院民事第一庭
~B法      官  鄭政宗
右為正本係照原本作成。
如對本判決上訴，須於判決送達後廿日內向本院提出上訴狀。
~B法院書記官  王恬如
中      華      民      國    九十      年      三      月     十九     日


司法院資訊處製作；財團法人民間司法改革基金會備份。
